【裁判字號】    96,訴,3131
【裁判日期】    971030
【裁判案由】    妨害自由等
【裁判全文】
臺灣臺中地方法院刑事判決              96年度訴字第3131號
公  訴  人  臺灣臺中地方法院檢察署檢察官
被      告  甲○○
被      告  乙○○○
上列被告因妨害自由等案件，經檢察官提起公訴（96年度偵字第
3321號），業經本院於97年1月22日判決，茲再補充判決如下：
    主    文
甲○○、乙○○○均無罪。
    理    由
一、公訴意旨略以：甲○○、乙○○○與丁○○3人共同基於妨
    害自由、恐嚇取財之犯意聯絡，甲○○、丁○○主觀上認為
    丙○○尚積欠其等債務，甲○○乃要求丙○○簽立本票，丙○○不從，丁○○即動手毆打丙○○，並對丙○○脅迫稱：
    「我志雄說的你給我記住，我要給你兒子斷手斷腳，你記得
    是我丁○○講的，你不用緊張，還沒到放學時間，還要讓你
    照顧更久一點」等語，以此強暴、脅迫方式逼迫丙○○還錢
    ，致丙○○心生畏懼，其表示身上沒有錢，不得已而將手上
    所戴之玉鐲拔下交給丁○○，而妨害丙○○行使對於其玉鐲
    之權利。因認被告甲○○、乙○○○亦共同涉有刑法第304
    條第1項之強制罪嫌及第346條第3項、第1項之恐嚇取財未遂
    罪嫌云云。
二、按犯罪事實應依證據認定之，無證據不得認定犯罪事實；不
    能證明被告犯罪者，應諭知無罪之判決，刑事訴訟法第154
    條第2項、第301條第1 項前段分別定有明文。又事實之認定
    ，應憑證據，如未能發現相當證據，或證據不足以證明，自
    不能以推測或擬制之方法，為裁判基礎（最高法院40年台上
    字第86號判例意旨參照）。且認定犯罪事實所憑之證據，雖
    不以直接證據為限，間接證據亦包括在內；然而無論直接或
    間接證據，其為訴訟上之證明，須於通常一般之人均不致有
    所懷疑，而得確信其為真實之程度者，始得據為有罪之認定
    ，若其關於被告是否犯罪之證明未達此程度，而有合理性之
    懷疑存在時，致使無形成有罪之確信，依罪證有疑，利於被
    告之證據法則，即不得遽為不利被告之認定（最高法院76年
    台上字第4986號判例意旨參照）。
三、訊據被告甲○○、乙○○○均堅決否認有上開刑法第304 條
    第1項之強制罪及第346條第3項、第1項之恐嚇取財未遂罪之
    犯行，被告甲○○辯稱﹕伊幫丙○○處理事情並沒有要求給
    予報酬及簽立本票，伊沒有妨害自由及恐嚇之情事等語；被
    告乙○○○辯稱﹕這件事伊從頭到尾都未插手等語。而公訴
    意旨認被告甲○○、乙○○○二人共同涉犯刑法第304條第1
    項之強制罪、及第346條第3項、第1項之恐嚇取財未遂罪，
    無非係以告訴人丙○○之指訴為主要論據。經查：
  (一)證人丙○○於97年1月8日在本院審理時具結證稱﹕「當時我
    到了之後，是甲○○及乙○○○陪我一起上去友聯公司，我
    們下來之後碰到丁○○，丁○○就對我很兇，然後丁○○就
    說我欠他錢，然後我就說我何時欠你錢，之後丁○○不讓我
    走就打我。（檢察官問﹕丁○○如何打你？）打我右臉巴掌
    兩三下。（檢察官問﹕其他兩位被告有無對你作何事？）他
    們兩個在旁邊看。（檢察官問﹕甲○○、乙○○○距離你的
    位置多遠？）當時我們本來是坐在中庭的圓桌，丁○○坐在
    我左邊，丁○○當天有帶一個朋友來，甲○○坐在我的右邊
    ，乙○○○站在甲○○的旁邊。（檢察官問﹕（請庭上提示
    警卷96年1月19日證人所作的警詢筆錄第三頁）當時丁○○
    對你所說的話是否如筆錄所載？）是的。（檢察官問﹕後來
    丁○○打你之後，你們又去何處？）後來我要回家，甲○○
    及乙○○○就說要送我回家，然後到車上的時候，我因為不
    想讓在家中的父母親知道我發生何事，所以我就找他們一起
    去舞韻卡拉OK談。當時是甲○○開車載我跟乙○○○一起去
    的」（見本院卷第50、51頁）等語明確。按被告甲○○及乙○○○既係先陪同丙○○去友聯公司，而在下樓到中庭時始
    遇丁○○，且於丁○○恐嚇之後，甲○○及乙○○○二人尚
    陪同丙○○離開回家，則尚無何積極證據足以證明被告甲○○、乙○○○於客觀上有何恐嚇行為，或彼等二人對於丁○○之恐嚇行為有何事先謀議。
  (二)再者，證人丙○○並於本院具結證稱甲○○當時並無叫其拿
    20萬元作為處理車禍事件之報酬（見本院卷第57頁），則起
    訴書認甲○○主觀上認為丙○○尚積欠其債務，而有恐嚇取
    財之動機等節，尚乏依據。
  (三)復查該玉鐲係丙○○自行主動拔下，以期化解當場有無欠債
    之爭執，且該玉鐲實際上係由丙○○當時男友即被告甲○○
    取走，並非由被告丁○○取去，此有證人丙○○於本院96年
    1月8日審理時證稱﹕「（檢察官問﹕為何把手鐲交給丁○○
    ？）因為他一直說我欠他錢，我手上又沒有錢，且手鐲是我
    向丁○○買的，所以我就把手鐲拔下來交給丁○○」（見本
    院卷第51頁）可證，該證述與被告甲○○供述﹕「當時丙○○把手鐲拔下來放在桌上，因丁○○不要拿，我就順手把手
    鐲放在資料袋裏面，丙○○就叫我開車載她回家」（見本院
    卷第59頁）大致相符；又依卷附之扣押筆錄及扣押物品目錄
    表上之記載，該玉鐲確係自被告甲○○身上查獲，則被告丁○○並未拿取丙○○自手上拔下而放置於桌上之玉鐲，堪以
    認定；按丙○○之玉鐲既係伊自行主動拔下，而非遭強制取
    走，則與強制罪之構成要件尚有未符。
  (四)另丙○○雖於警詢及偵查中供稱被告三人有前開公訴意旨所
    載之恐嚇取財等犯行，惟查丙○○於警詢及偵查中之供述，
    為審判外之陳述，除法律有規定者外，不得作為證據；且丙○○於本院97年1月8日審理時，就其為何於法庭上之證述與
    其之前於偵查中之證述不同乙節，表示係因當時被告甲○○
    為伊男友，而卻對伊遭被告丁○○欺負乙事坐視不管，故而
    當時十分生氣，才故意在警察局講得比較嚴重，之後在檢察
    官偵訊時，則認為要跟警詢時所講的話一樣，後來看到起訴
    書的內容才知道事情嚴重，故而才在法庭上實話實說（見本
    院卷第53頁）。另查丙○○爾後經偵辦其於偵查中之偽證犯
    行，而獲緩起訴處分，有臺灣臺中地方法院檢察署檢察官97
    年度偵字第5930號緩起訴處分書附卷可稽。是丙○○於警詢
    及偵查中之陳述，尚難採信。
四、綜上所述，檢察官所為舉證，尚不足以證實被告甲○○、乙○○○二人確有上開公訴意旨所載之犯行，應認此部分不能
    證明被告甲○○、乙○○○二人犯罪，自應諭知無罪。
據上論斷，應依刑事訴訟法第301條第1項，判決如主文。
本案經檢察官戊○○到庭執行職務。
中    華    民    國    97    年    10    月    30    日
                  刑事第八庭  審判長法  官  林慧英
                                    法  官  陳慧珊
                                    法  官  戴嘉慧
上正本證明與原本無異。
如不服本判決，應於收受送達後10日內向本院提出上訴書狀（應
敘述具體理由並附繕本）。
上訴書狀如未敘述理由，應於上訴期間屆滿後20日內補提理由書
於本院。
                                    書記官  劉晴芬
中    華    民    國    97    年    10    月    30    日


司法院資訊處製作；財團法人民間司法改革基金會備份。
